臺灣臺中地方法院民事裁定
111年度家抗字第10號
抗  告  人  莊燕敏（YANMIN NONIE ZHUANG）


            磨子凱（TZU KAI RICH MO）

上列抗告人因拋棄繼承事件，對於本院民國111年1月27日110年
度司繼字第3662為裁定不服，提起抗告，本院第二審合議庭裁定
如下:
    主    文
一、抗告駁回。
二、抗告費用由抗告人負擔。
    理    由
一、本事件經本院審酌全案卷證，認原審裁定之結果，經核於法
    要無不合，應予維持，並引用原裁定記載之事實及理由。　
二、抗告意旨略以：
㈠、抗告人莊燕敏、磨子凱分別為被繼承人磨大偉（下稱被繼承
    人）之配偶、子女。抗告人2人長年在美國生活，被繼承人
    則居住於大陸地區或臺灣地區。而抗告人莊燕敏前於民國11
    0年1月16日輾轉獲悉被繼承人與前妻所生之女即關係人磨筱
    涵於社群網站上表示被繼承人於110年1月15日在大陸地區江
    蘇省昆山市之醫院死亡，當時因新冠肺炎疫情之故，大陸地
    區和臺灣地區未對美國人士開放入境簽證，故抗告人2人無
    法前往大陸地區為被繼承人辦理後事，亦無法前往臺灣地區
    辦理除戶證明和拋棄繼承。
㈡、嗣居住於臺灣地區之關係人磨筱涵於110年4月24日允諾協助
    抗告人2人辦理拋棄繼承，抗告人遂委託喪葬業者辦理被繼
    承人在大陸地區之後事，而被繼承人於大陸地區之死亡公證
    書副本於110年7月12日自大陸地區直接寄給關係人磨筱涵，
    關係人磨筱涵收到副本後於110年7月15日到財團法人海峽交
    流基金會領取認證後之原件，關係人磨筱涵復於110年7月22
    日收到抗告人2人授權其辦理拋棄繼承之經認證文件後，即
    未再與抗告人2人聯繫或接聽抗告人2人之來電，抗告人2人
    迄至110年9月26日致電本院詢問，始知悉關係人磨筱涵並未
    幫抗告人2人辦理拋棄繼承，故抗告人2人始於110年10月27
    日自美國將拋棄繼承書狀及相關文件以快遞送達至本院，因
    疫情關係，快遞無法在正常時間到達，故於110年11月19日
    始經本院受得抗告人2人之拋棄繼承書狀。
㈢、綜上，抗告人對原審裁定不服，請求廢棄原裁定等語。　　
三、按遺產繼承人，除配偶外，依左列順序定之：㈠、直系血親
    卑親屬，㈡父母、㈢、兄弟姊妹，㈣、祖父母。繼承人得拋棄
    其繼承權；前項拋棄，應於知悉其得繼承之時起3個月內，
    以書面向法院為之。又繼承之拋棄，溯及於繼承開始時發生
    效力。先順序繼承人均拋棄其繼承權時，由次順序之繼承人
    繼承，民法第1138條、第1174條第1項及第2項、第1175條、
    第1176條第6項前段分別定有明文。
四、經查：
㈠、本件被繼承人於110年1月15日死亡，抗告人莊燕敏、磨子凱
    分別為被繼承人之配偶、子女等情，有抗告人2人於原審提
    出經公、認證之結婚公證書、護照、戶口名簿、出生證明書
    以及本院依職權查得之個人基本資料附卷可稽，是此部分堪
    以認定。
㈡、抗告意旨固稱：被繼承人係於大陸地區死亡，抗告人2人長年
    居住於美國，且因新冠肺炎疫情而無法親自前往大陸地區辦
    理後事，而大陸地區之官方正式文件亦寄送予關係人磨筱涵
    ，是抗告人2人無法確認被繼承人死亡，直至110年9月26日
    致電向本院詢問知悉關係人磨筱涵未為抗告人2人辦理拋棄
    繼承云云，然查，依抗告人2人所提出抗告人莊燕敏與大陸
    地區殯葬業者之對話紀錄擷圖顯示，抗告人莊燕敏於110年4
    月20日即已收得被繼承人死亡之火化通知，其上並有相關殯
    葬管理所、大陸地區江蘇省昆山市公安局之記載，倘抗告人
    2人就被繼承人死亡乙事有所懷疑，仍得向大陸地區之相關
    單位查證。再者，觀諸關係人磨筱涵與抗告人莊燕敏之對話
    紀錄擷圖可知，抗告人莊燕敏自110年4月20日起，即積極接
    洽、辦理被繼承人之死亡登記、拋棄繼承等事宜，並就被繼
    承人死亡證明文件之寄送單位、日期循序追蹤，復於110年7
    月21日向關係人磨筱涵確認收訖死亡證明文件事宜，而佐以
    抗告人2人於原審提出之拋棄繼承權聲明書記載「知悉得繼
    承日期：中華民國110年4月28日」乙節，應堪認抗告人2人
    至遲於110年4月28日即已知悉其等得為繼承，而可為拋棄繼
    承之聲明，然抗告人2人卻遲至110年11月19日始以書面向本
    院聲明拋棄繼承，此有抗告人2人於原審所陳報書狀之本院
    收發室收狀章可佐，是抗告人2人向本院所為之拋棄繼承聲
    明，顯已逾3個月之法定拋棄繼承期間，其聲明拋棄繼承於
    法未合，自應予駁回。
㈢、至抗告人2人所辯：關係人磨筱涵始終未協助其等辦理拋棄繼
    承，且於110年7月22日收訖授權辦理拋棄繼承文件後即未再
    行回覆等情，縱屬為真，抗告人2人自得於其等所稱關係人
    磨筱涵在上開期日收得授權辦理拋棄繼承文件而未獲回覆時
    ，即續行向我國戶政機關及本院查明被繼承人之除戶、拋棄
    繼承之辦理進度，惟依抗告人2人所陳，其等嗣後始於110年
    9月26日透過電話詢得關係人磨筱涵未為其等辦妥拋棄繼承
    之事，則抗告人2人因未能了解相關法律，或所委請代辦之
    人未依約妥為辦理，亦屬己責，尚無從據以恢復抗告人2人
    已喪失之權利。倘抗告人2人因受任人之行為而受有損害，
    應另循法律途徑救濟，非得執此為原審裁定不合法之理由。
㈣、從而，原審駁回抗告人2人拋棄繼承之聲明，經核於法並無不
    合，抗告意旨仍執前詞指摘原裁定不當，求予廢棄，為無理
    由，應予駁回。
五、另鑑於社會上時有繼承人因不知法律而未於法定期間內辦理
    限定繼承或拋棄繼承，以致背負繼承債務，影響其生計，98
    年民法修法時乃增定1148條第2項，明定繼承人原則上依第1
    項規定承受被繼承人財產上之一切權利、義務，惟對於被繼
    承人之債務，僅須以因繼承所得遺產為限，負清償責任，以
    避免繼承人因概括承受被繼承人之生前債務而桎梏終生，附
    此敘明。
六、據上論結，本件抗告為無理由，依家事事件法第97條，非訟
    件法第46條、第21條第1項前段，民事訴訟法第495條之1第1
    項、第449條第1項，裁定如主文。
中　　華　　民　　國　　111 　年　　10　　月　　27　　日
                  家事法庭  審判長法  官  陳忠榮 
                                  法  官  林士傑 
                                  法  官  謝珮汝 
以上為正本係照原本作成。
本裁定除以適用法規顯有錯誤為理由，不得再抗告。如提起再抗
告，應於收受後10日內委任律師或具律師資格之關係人為代理人
向本院提出再抗告狀，並繳納再抗告費新台幣1,000元。
中　　華　　民　　國　　111 　年　　10　　月　　27　　日
                                   書記官 劉燕媚